【裁判字號】    88,自,195
【裁判日期】    890525
【裁判案由】    詐欺
【裁判全文】
臺灣板橋地方法院刑事判決                          八十八年度自字第一九五號
    自  訴  人  乙○○
                丁○○
    共同 自 訴
    代  理  人  甲○○
    被      告  癸○○
                辛○○○
    右  二  人
    選任辯護人  謝新平
    被      告  壬○○
                戊○○
右列被告因詐欺案件，經自訴人提起自訴及移送併辦（八十八年偵字第一九五號），
本院判決如左：
    主  文
戊○○、壬○○、辛○○○、癸○○均無罪。
     理  由
一、自訴意旨詳如自訴狀所載（如附件）。
二、按犯罪事實應依證據認定之，無證據不得推定其犯罪事實。又不能證明被告犯罪
    者，應諭知無罪之判決，刑事訴訟法第一百五十四條、第三百零一條第一項前段
    分別定有明文。訊據被告等人堅決否認右揭犯行，被告戊○○辯稱：伊並未參與
    服飾店之經營。被告壬○○則辯稱：八十三年即與自訴人有生意往來，店是伊在
    經營，因支票軋不來經營不善，才無法還自訴人貨款，沒賣出去的貨亦已還自訴
    人，伊並無詐欺之意思。被告辛○○○則辯稱：互助會是伊在八十四年六月十五
    日起召集互助會，因有其他會員庚○○、歐麗玲倒會，不付死會款，伊在賠不勝
    賠之情形下，始於八十五年八月十五日宣告倒會，且亦處理死會會錢，將之收取
    付與活會會員，伊並無詐欺之意思等語。再按刑法第三百三十九條第一項之詐欺
    罪，必須行為人自始基於不法所有之意圖，以詐術使人交付財物，始能構成，所
    謂以詐術使人交付，必須被詐欺人因其詐術而陷於錯誤，若其所用方法，不能認
    為詐術，亦不致使人陷於錯誤，即不構成該罪，最高法院四十六年臺上字第二六
    ０號著有判例。至於民事債務當事人間，若有未依債務本旨履行給付之情形，在
    一般社會經驗而言，原因非一；其因不可歸責之事由無法給付，或因合法得對抗
    他造主張抗辯而拒絕給付，甚至債之關係成立後，始行惡意遲延給付，皆有可能
    ，非必出於自始無意給付之詐欺犯罪一端；又刑事被告依法不負自證無罪之義務
    ，故在別無積極證據之情形下，自難違反刑事訴訟法第一百五十四條之規定，以
    被告單純債務不履行之狀態，推定被告自始即有不法所有之意圖而施用詐術。經
    查，自訴人乙○○、丁○○於本院調查時自承：八十三年起即與被告壬○○生意
    往來，貨的部分都是壬○○出面切貨，生意往來只有壬○○一人，互助會會首雖
    是盧進享但都是辛○○○在處理，且被告辛○○○係於招集自助會後開標十四次
    後始宣告停會等情（見本院八十八年六月二十二日訊問筆錄）。另證人即其他會
    員吳保貴於本院調查時亦證稱：停會後有以死會抵活會，被告會款已還清等語。
    另證人盧己○○、子○○亦證稱：有跟會，會款已標且有拿到會錢，忘記哪一會
    標的等情。證人丙○○則證稱：伊是死會，死會錢也有拿到等語。是自訴人所陳
    與證人所證情節，核與被告所辯情節相符，被告辛○○○、壬○○、戊○○、盧
    進享等人所辯應堪採信，揆諸前揭意旨顯難以被告等人單純債務不履行之狀態推
    定被告自始即有不法所有之意圖而施用詐術，本件純顯係民事債務糾葛，其行為
    實與詐欺之構成要件有別。此外，復查無其他積極證據足資證明被告犯罪，揆諸
    前揭說明，自應為被告無罪之諭知。
四、據上論斷，應依刑事訴訟法第三百四十三條、第三百零一條第一項前段判決如主
    文。
中      華      民      國    八十九    年      五      月    二十五    日
                                      臺灣板橋地方法院刑事第四庭
              法    官    徐  子  涵
右正本證明與原本無異。
如不服本判決，應於判決送達後十日內向本院提出上訴狀。
                                          書 記 官    彭  麗  紅
中      華      民      國      八十九      年    五    月    二十九    日


司法院資訊處製作；財團法人民間司法改革基金會備份。
